【裁判字號】    92,自緝,132
【裁判日期】    920530
【裁判案由】    詐欺
【裁判全文】
臺灣臺中地方法院刑事判決                        九十二年度自緝字第一三二號
    自  訴  人  甲○○
    被      告  乙○○○
右列被告因詐欺案件，經自訴人提起自訴，本院判決如左：
    主  文
乙○○○無罪。
    理  由
一、公訴意旨略以：被告乙○○○意圖為自己不法所有，於民國八十六年五月間，在
    臺中市南屯區某處，以需款週轉為由，向自訴人甲○○調借現金新臺幣（下同）
    一百萬元，並簽發支票三張，面額分別為五十萬元、五十萬元、三十萬元，合計
    一百三十萬元供作擔保，支票屆期時，自訴人屢次向被告催討，被告竟置之不理
    ，避不見面，上開三張支票亦全未兌現，自訴人自此始知受騙。因認被告乙○○
    ○涉犯刑法第三百三十九條第一項之詐欺取財罪嫌云云。
二、按犯罪事實應依證據認定之，無證據不得推定其犯罪事實，刑事訴訟法第一百五
    十四條定有明文。次按所謂認定犯罪事實之證據，係指足以認定被告確有犯罪行
    為之積極證據而言，該項證據自須適合於被告犯罪事實之認定，始得採為斷罪之
    資料；又事實之認定，應憑證據，如未能發現相當確實證據，或證據不足以證明
    ，自不能以推測或擬制之方法，以為裁判之基礎，最高法院二十九年上字第三一
    ０五號、四十年臺上字第八六號判例著有明文。再按告訴人之告訴，係以被告受
    刑事訴追為目的，是其陳述是否與事實相符，自應調查其他證據以資審認；又事
    實審法院對於證據之取捨，依法雖有自由判斷之權，然積極證據不足證明犯罪事
    實時，被告之抗辯或反證縱屬虛偽，仍不能以此資為積極證據應予採信之理由，
    最高法院亦著有五十二年臺上字第一三００號及三十年上字第四八二號判例可資
    參照。又按認定犯罪事實所憑之證據，無論係直接證據或間接證據，其為訴訟上
    之證明，須於通常一般之人均不致有所懷疑，而得確信其為真實之程度者，始得
    據為有罪之認定，倘其證明尚未達到此一程度，而有合理之懷疑存在，復無其他
    調查途徑可尋，法院即應為無罪之判決，最高法院七十六年臺上字第四九八六號
    著有判例。末按刑法第三百三十九條第一項詐欺罪之成立，以意圖為自己或第三
    人不法所有，以詐術使人將本人或第三人之物交付為要件。所謂以詐術使人交付
    ，必須被詐欺人因其詐術而陷於錯誤，若其所用方法，不能認為詐術，亦不致使
    人陷於錯誤，即不構成該罪，最高法院四十六年臺上字第二六０號判例亦有明文
    。
三、公訴人認被告涉有上開詐欺取財罪嫌，並提出前揭面額分別為五十萬元、五十萬
    元、三十萬元之支票及退票理由單各三張為證。訊據被告堅決否認有上開詐欺取
    財之行為，辯稱：伊不認識自訴人甲○○，伊是在南屯魚市場做漁獲批發，因於
    八十五年十月至八十五年十一月間被人家倒債五百萬元，後因週轉不靈，於八十
    六年四月間有跟地下錢莊借款一百萬元，伊是看報紙打電話跟他們聯絡，是一個
    年約三十餘歲的男子拿錢到臺中市○○區○○路三段十五之二十號住處交給伊的
    ，伊開三張支票共一百三十萬元給他，多出之三十萬元是利息，借期是一個月，
    本金是要分二次清償，最後一次再付三十萬元利息，但因伊也被人家倒債，沒有
    能力還錢所以我在八十六年五月九日就將店收起來，回高雄縣大寮鄉老家，另自
    訴人是三十七年次，跟借錢給伊之人的年齡不符，他沒有跟伊買過魚云云。
四、經查：
（一）自訴人於本院九十二年五月二十日審理時陳稱：「我與乙○○○於八十五、六
      年間認識，她當時在南屯菜市場賣石斑魚，她是中盤商，我經常跟她買魚，因
      此跟她認識。後來乙○○○跟我借貸一百萬元，地點在她的攤位，我是打電話
      叫我弟弟謝銀福匯款給他，謝銀福於八十六年五月八日匯款一百萬元到乙○○
      ○的戶頭內。乙○○○有開三張支票給我，共一百三十萬元。」等語，並有其
      提出之華南商業銀行匯款回條聯一紙存卷可稽，與自訴人陳述相符，自訴人之
      指述當可採信。本院再斟酌一般所謂地下錢莊之借款方式，均是採預扣方式，
      即借貸一百萬元，但實際給付之金額會先扣除第一期利息，且均採現金給付而
      不會以匯款方式為之，以避免成為日後偵查機關偵查之線索，被告辯稱其係向
      地下錢莊借錢云云，與上開經驗法則不符，且其亦無提出任何證據證明之，被
      告此部分之辯詞即難採信。
（二）然自訴人於本院該次審理時亦陳稱：「（為何願意借被告錢？）因我看她的魚
      攤生意很好，借錢時她跟我說週轉困難，要跟我借一百萬元，她說如果她這個
      難關度過，該三十萬元要給我吃紅。」等語，足見被告於借錢時，即已告知自
      訴人其當時經濟困窘以致週轉困難，自訴人亦知悉被告之經濟狀況不佳，但其
      經自行評估後，仍願借款給被告，故被告並無隱瞞其經濟狀況之情事而施用詐
      術使自訴人陷於錯誤。再者，自訴人借款給被告，預計可從其中獲利三十萬元
      ，其獲利程度甚高，而高獲利即寓含有高風險，此為社會經濟活動中之基本事
      理，亦為一般人所認知，是自訴人於借款之時，即應承擔被告因此不還款之風
      險，尚難因被告事後逾期不還款，即推論被告於借款之初即有不法所有之意圖
      。
五、綜上所述，被告前揭辯詞，洵非虛詞。此外，本院復查無其他積極證據足資證明
    被告涉有詐欺取財之犯行，既不能證明被告犯罪，揆諸上揭刑事訴訟法之規定，
    依法應予諭知無罪。
據上論斷，應依刑事訴訟法第三百四十三條、第三百零一條第一項，判決如主文。
中      華      民      國      九十二      年    五    月    三十      日
                                臺灣臺中地方法院刑事第四庭
                                        法  官  楊  真  明
右正本證明與原本無異。
如不服本判決，應於送達後十日內向本院提出上訴狀（須附繕本），上訴於臺灣高等
法院臺中分院。
                                        書記官
中      華      民      國      九十二      年    五    月    三十      日


司法院資訊處製作；財團法人民間司法改革基金會備份。
